臺灣高等法院交通事件裁定　　　　　　　　　　 九十三年度交抗字第一四九號
　　抗　告　人
　　即受處分人　甲○○
右抗告人因違反道路交通管理處罰條例案件，不服臺灣臺北地方法院九十二年度交聲
字第九三八號中華民國九十三年一月二十九日裁定，提起抗告，本院裁定如左：
    主  文
原裁定關於臺北市政府警察局北市警交裁車字第二四─ＡＢＵ四五七０五二號、ＡＢ
Ｕ四五六六三五號、ＡＢＸ二三七０五七號、ＡＢＶ八四九０九三號、ＡＢＶ八五二
九二三號裁罰部份均撤銷，發回臺灣臺北地方法院。
其餘部分抗告均駁回。
    理  由
一、按道路交通管理處罰條例所稱之道路，指公路、街道、巷衖、廣場、騎樓、走廊
    或其他供公眾通行之地方，道路交通管理處罰條例第三條第一款定有明文。又利
    用道路為工作場所者，除責令行為人即時停止並消除障礙外，處行為人或其雇主
    新臺幣（下同）一千二百元以上二千四百元以下罰鍰；行人在道路上有不依標誌
    、標線、號誌之指示或警察指揮者，處三百六十元罰緩，或施一至二小時之道路
    交通安全講習，同條例第八十二條第一項第三款、第七十八條第一款亦有明文。
二、本件原裁定以：受處分人即異議人甲○○之違規事實如下：
（一）甲○○於民國九十年二月二十八日中午十二時許，於台北市動物園門口前廣場
      以背袋裝載玩具，向不特定遊客兜售營業，經舉發單位臺北市政府警察局文山
      第一分局指南派出所警員商松柏當場製單舉發受處分人違反道路交通管理處罰
      條例第八十二條第一項第十款「在公告禁止設攤之處擺設攤位」，受處分人拒
      絕簽收舉發違反道路交通管理事件通知單（以下簡稱舉發通知單），嗣逾越該
      舉發通知單所載應到案日期九十年三月十六日，於九十二年七月二十一日向原
      處分機關台北市政府警察局陳述不服舉發，原處分機關調查結果，仍認受處分
      人有上開違規行為，乃依據道路交通管理處罰條例第八十二條第一項第十款之
      規定，裁處受處分人罰鍰二千四百元。
（二）甲○○於九十年三月二十二日下午三時三十五分，於台北市動物園門口前廣場
      ，以背袋裝載玩具，向不特定之遊客兜售營業，經舉發單位臺北市政府警察局
      文山第一分局指南派出所警員楊豐智當場製單舉發受處分人違反道路交通管理
      處罰條例第八十二條第一項第十款「在公告禁止設攤之處擺設攤位」，受處分
      人拒絕簽收舉發通知單，嗣逾越該舉發通知單所載應到案日期九十年四月六日
      ，於九十二年七月二十一日向原處分機關台北市政府警察局陳述不服舉發，原
      處分機關調查結果，仍認受處分人有上開違規行為，乃依道路交通管理處罰條
      例第八十二條第一項第十款之規定，裁處受處分人罰鍰二千四百元。
（三）甲○○於九十年三月二十四日上午九時五十分，在臺北市○○路、永安街二十
      二巷口，不依號誌之指示，逕行步行闖閱紅燈，自人行穿越道橫越木新路，為
      舉發單位臺北市政府警察局文山第一分局木柵派出所警員鄭坤原當場舉發受處
      分人違反道路交通管理處罰條例第七十八條第三款「行人在道路上不依規定，
      擅自穿越車道」，受處分人嗣向原處分機關台北市政府警察局陳述不服舉發，
      經原處分機關調查結果，仍認受處分人有上開違規事實，原處分機關乃依據道
      路交通管理處罰條例第七十八條第三款之規定，裁處受處分人罰鍰三百六十元
      。
（四）甲○○於九十年十二月九日下午三時五十分，於臺北市立動物園門口之廣場，
      為舉發單位臺北市政府警察局文山第一分局警備隊警員楊德華詢問是否有於道
      路販賣玩具之行為後，不依號誌之指示，逕行步行闖越紅燈，自人行穿越道穿
      越馬路，為警員楊德華當場舉發受處分人違反道路交通管理處罰條例第七十八
      條第一款「行人在道路上不依標誌、標線、號誌之指示或警察指揮」，受處分
      人嗣向原處分機關台北市政府警察局陳述不服舉發，經原處分機關調查結果，
      仍認受處分人有上開違規事實，原處分機關乃依道路交通管理處罰條例第七十
      八條第一款之規定，裁處受處分人罰鍰三百六十元。
（五）甲○○於九十一年五月四日下午一時，於台北市動物園門口前廣場，以背袋裝
      載玩具，向不特定遊客兜售營業，為舉發單位臺北市政府警察局文山第一分局
      指南派出所警員侯憲智當場舉發受處分人違反道路交通管理處罰條例第八十二
      條第一項第十款「在公告禁止設攤之處擺設攤位」，受處分人拒絕簽收員警開
      立之舉發通知單，嗣逾越該舉發通知單所載應到案日期九十一年五月十九日，
      於九十二年七月二十一日始向原處分機關台北市政府警察局陳述不服舉發，經
      原處分機關調查結果，仍認受處分人有上開違規事實，乃依道路交通管理處罰
      條例第八十二條第一項第十款之規定，裁處受處分人罰鍰二千四百元。
（六）甲○○於九十一年六月二十二日下午三時四十分，於台北市動物園門口前廣場
      ，以背袋裝載玩具，向不特定遊客兜售營業，經舉發單位臺北市政府警察局文
      山第一分局指南派出所警員周志成當場製單舉發受處分人違反道路交通管理處
      罰條例第八十二條第一項第十款「在公告禁止設攤之處擺設攤位」，受處分人
      拒絕簽收員警開立之舉發通知單，嗣逾越該舉發通知單所載應到案日期九十一
      年七月十一日，於九十二年七月二十一日始向原處分機關陳述不服舉發，經原
      處分機關調查結果，仍認受處分人有上開違規事實，乃依道路交通管理處罰條
      例第八十二條第一項第十款之規定，裁處受處分人罰鍰二千四百元。
（七）甲○○於九十一年七月七日下午一時四十五分，在臺北市立動物園門口前廣場
      ，以背袋裝載玩具，向不特定遊客兜售營業，經舉發單位臺北市政府警察局文
      山第一分局警備隊警員歐能仁當場製單舉發受處分人違反道路交通管理處罰條
      例第八十二條第一項第十款「在公告禁止設攤之處擺設攤位」，受處分人拒絕
      簽收員警開立之舉發通知單，嗣逾越該舉發通知單所載應到案日期九十一年七
      月二十二日，於九十二年七月二十一日始向原處分機關陳述不服舉發，經原處
      分機關調查結果，仍認受處分人有上開違規事實，乃依道路交通管理處罰條例
      第八十二條第一項第十款之規定，裁處受處分人罰鍰二千四百元。
（八）甲○○於九十一年八月十七日下午三時，在臺北市立動物園門口前廣場，以背
      袋裝載玩具，向不特定遊客兜售營業，經舉發單位臺北市政府警察局文山第一
      分局警備隊警員林昇祥當場製單舉發受處分人違反道路交通管理處罰條例第八
      十二條第一項第十款「在公告禁止設攤之處擺設攤位」，受處分人拒絕簽收員
      警開立之舉發通知單，嗣逾越該舉發通知單所載應到案日期九十一年九月一日
      ，於九十二年七月二十一日始向原處分機關陳述不服舉發，經原處分機關調查
      結果，仍認受處分人有上開違規事實，乃依道路交通管理處罰條例第八十二條
      第一項第十款之規定，裁處受處分人罰鍰二千四百元。
（九）甲○○於九十一年十二月三十一日下午一時三十五分，於台北市動物園門口前
      廣場，以背袋裝載玩具，向不特定遊客兜售營業，經舉發單位臺北市政府警察
      局文山第一分局指南派出所警員洪國峰當場製單舉發受處分人違反道路交通管
      理處罰條例第八十二條第一項第十款「在公告禁止設攤之處擺設攤位」，受處
      分人拒絕簽收員警開立之舉發通知單，嗣逾越該舉發通知單所載應到案日期九
      十二年一月十六日，於九十二年七月二十一日始向原處分機關陳述不服舉發，
      經原處分機關調查結果，仍認受處分人有上開違規事實，乃依道路交通管理處
      罰條例第八十二條第一項第十款之規定，裁處受處分人罰鍰二千四百元。
（十）甲○○於九十二年三月三十日下午一時三十二分，於台北市動物園門口前廣場
      ，以背袋裝載玩具，向不特定遊客兜售營業，經舉發單位臺北市政府警察局文
      山第一分局指南派出所警員鄭堂煌當場製單舉發受處分人違反道路交通管理處
      罰條例第八十二條第一項第三款「利用道路為工作場所」，受處分人拒絕簽收
      員警開立之舉發通知單，嗣逾越該舉發通知單所載應到案日期九十二年四月十
      四日，於九十二年七月二十一日始向原處分機關陳述不服舉發，經原處分機關
      調查結果，仍認受處分人有上開違規事實，乃依道路交通管理處罰條例第八十
      二條第一項第十款之規定，裁處受處分人罰鍰二千四百元。受處分人甲○○矢
      口否認有何違反道路交通管理處罰條例之行為，就上開十項違規行為，分別辯
      稱：（一）我是揹著玩具去動物園玩，沒有販賣。（二）我揹著一袋東西，但
      沒有販賣。（三）當天我在木柵市場門口販賣玩具，警察為了績效才任意舉發
      我違規穿越馬路。（四）當時我手上拿著一包東西，萬芳派出所的廖立仁主管
      指稱我販賣玩具，請楊德華警員開單舉發，楊德華警員就隨便舉發我違規穿越
      馬路。（五）我在現場確實有拿著玩具，但沒有兜售。（六）我沒有在現場販
      賣玩具，周志成警員過來取締時，我已經準備要回家。（七）我當時揹著包包
      ，手上拿著玩具，但沒有販賣。（八）我只是揹著一袋玩具走來走去，並沒有
      販賣。（九）我當時在動物園門口與別人講話，並沒有販賣玩具。（十）當天
      我是將玩具免費送給遊客，不是販賣云云。經查，受處分人甲○○上開違規行
      為，業據證人商松柏、楊豐智、鄭坤原、楊德華、侯憲智、周志成、歐能仁、
      林昇祥、洪國峰、鄭堂煌到庭證述綦詳，並有舉發通知單影本十件附卷可稽（
      見原審卷第三八至四六頁），衡諸受處分人亦不否認係以隨身攜帶玩具販售遊
      客為業，及渠遭員警取締之際，確實揹著玩具等情，上開證人之證詞自屬真實
      可信。至受處分人另聲請傳喚證人周慧敏，證明其並無上開闖越紅燈穿越木新
      路之行為部分，經取臺灣臺北地方法院檢察署九十年他字第二七七三號（受處
      分人告發證人鄭坤原瀆職等案件）卷宗，事實上證人周慧敏當日根本沒有看見
      受處分人為證人鄭坤原舉發之情形等情，業據核閱上開案件九十年八月二十日
      訊問筆錄無訛，是應無再行傳喚證人周慧敏之必要，附此明。原審撤銷原處
      分之理由：（一）違規行為（一）、（二）、（五）、（六）、（七）、（八
      ）、（九）部分：（１）受處分人確有上開利用供公眾通行之處所為工作場所
      ，販賣玩具之行為，前業明。是受處分人之行為應係違反道路交通管理處罰
      條例第八十二條第一項第三款「利用道路為工作場所」之規定，原處分機關依
      據同條項第十款「在公告禁止設攤之處擺設攤位」之規定處罰，尚有未洽。
      （２）邇來違反道路交通管理事件，違規人當場拒絕簽收通知單，執勤員警未
      記明其事由，多僅註記「拒收」或「拒簽收」，而未告知應到案日期、處所、
      違規事實及違反法條，致違規人不知應到案日期、處所、繳納期限等情形，在
      實務上雖依違反道路交通管理事件統一裁罰標準及處理細則（業於九十一年九
      月十一日修正公布名稱為違反道路交通管理事件統一裁罰基準及處理細則）第
      十一條第一項第一款規定，拒絕簽章者，並記明其事由，視為已收受（舉發通
      知單），惟事實上其應到案處所及日期，如舉發當場並未告知違規人時，違規
      人確屬無從知悉處罰內容並依限期到案，內政部警政署乃於八十七年六月十一
      日以八七警署交字第四八九八五號函令臺灣省政府警政廳、臺北市、高雄市政
      府警察局、國道公路警察局、航空警察局、保安警察第二總隊、各國家公園警
      察隊、福建省金門、連江縣警察局等單位，應轉知各執勤員警，遇有受取締民
      眾拒絕於舉發通知單簽名之情形，應併告知應到案日期、處所、繳納期限等事
      項，並於舉發通知單「移送聯」記明已告知上開事項等情形，以保障違規人權
      益，並利裁罰人員參考。是交通勤務警察遇受取締違反交通管理處罰條例之民
      眾拒絕簽名及收受舉發通知單之情形，除將拒簽事由記明於舉發通知單之外，
      自應將違規人之應到案日期、處所、違規事實及違反法條一併告知，並於舉發
      通知單上載明已告知該等事項之事實以資佐證，始得認為違規行為人已受合法
      告知舉發通知單之內容，而得以舉發通知單上所載之應到案日期，作為違規行
      為人是否逾越應到案日期而未自動繳納罰鍰或到案聽候裁決之標準。經查，本
      件舉發單位員警商松柏、楊豐智、侯憲智、周志成、歐能仁、林昇祥、洪國峰
      於受處分人拒絕簽收舉發通知單後，均未具體告以應到案之日期、處所等情，
      業據其等到庭證述明確，核與上開舉發通知單之影本，均未記載已將該等事由
      告知受處分人之情形相符，聲請人未受合法通知應到案日期、處所之事實，應
      堪認定。則揆諸前揭說明，此部份自不得以舉發通知單上所載之應到案日期，
      作為判斷聲請人逾越應到案日期之標準，而僅得以基準表所定期限內繳納或到
      案聽候裁決之最低裁罰金額一千二百元，裁罰聲請人。（３）原處分機關未查
      及此，依據道路交通管理處罰條例第八十二條第一項第十款之規定，並以基準
      表逾越應到案日期三十日以上逕行裁決之最高額二千四百元裁罰聲請人，尚非
      適法，是此部份聲明異議雖無理由，仍應裁定撤銷原處分，均改依道路交通管
      理處罰條例第八十二條第一項第三款之規定，以對低額裁罰受處分人罰鍰一千
      二百元。（二）違規行為（三）部分：受處分人確有上開不依號誌指示，於紅
      燈時自人行穿越道橫越馬路之行為，前業敘明。是受處分人之行為應係違反道
      路交通管理處罰條例第七十八條第一款「行人在道路上不依號誌」之規定，而
      非違反同條第三款「不依規定，擅自穿越車道」之規定甚明。是原處分機關依
      據同條第三款之規定處罰受處分人，尚非適法。此部份聲明異議雖無理由，仍
      應裁定撤銷原處分，均改依道路交通管理處罰條例第七十八條第一款之規定，
      裁罰受處分人罰鍰三百六十元。（三）違規行為（十）部分：受處分人確有上
      開利用供公眾通行之處所為工作場所，販賣玩具之行為，前業敘明。原處分機
      關依據道路交通管理處罰條例第八十二條第一項第三款「利用道路為工作場所
      」之規定處罰受處分人，原無違誤。然查本件舉發單位員警鄭堂煌於受處分人
      拒絕簽收舉發通知單後，並未具體告以應到案之日期、處所等情，業據其到庭
      證述明確，核與上開舉發通知單之影本，並未記載已將該等事由告知受處分人
      之情形相符，則聲請人未受合法通知應到案日期、處所之事實，應堪認定。是
      揆諸上揭說明，此部分自不得以舉發通知單上所載之應到案日期，作為判斷聲
      請人逾越應到案日期之標準，而僅得以基準表所定期限內繳納或到案聽候裁決
      之最低裁罰金額一千二百元裁罰。原處分機關未查及此，依據基準表逾越應到
      案日期三十日以上逕行裁決之最高額二千四百元裁罰聲請人，尚非適法，此部
      份聲明異議雖無理由，仍應裁定撤銷原處分，依同條項款之規定，以對低額裁
      罰受處分人罰鍰一千二百元。六、受處分人確有前開如違規行為（四）所示不
      依號誌指示，於紅燈時穿越馬路之行為，前業敘明。是原處分機關依據道路交
      通管理處罰條例第七十八條第一款「行人在道路上不依號誌」之規定，裁處受
      處分人罰鍰三百六十元，核無違誤。此部分聲明異議為無理由，應予駁回。
三、抗告意旨略以：(一)被裁罰之十件違規案件，其中有四件經台北市政府警察局文山
    第一分局准予免罰結案，原審未詳加調查仍予裁罰。(二)在木柵市場賣小企鵝玩具
    ，不知何人去繳該罰鍰，原審未查清楚。(三)萬芳派出所主管廖立仁請警員楊德華
    開舉發單未依號誌指示通行，並未傳訊主管廖立仁對質，而台北市動物園出口
    處前根本沒有紅綠燈指示號誌設備云云。
四、經查：
    (一)台北市政府警察局文山第一分局於九十二年八月五日以北市警文一分字第○九
      二六一六三四五○○號函致抗告人甲○○，其中載明「執勤員警舉發違規事實
      及引用之法條不符，本分局製發之北市警交大字第ＡＢＸ二三七０五七號、Ａ
      ＢＶ八四九０九三號、ＡＢＵ四五七０五二號、ＡＢＵ四五六六三五號通知單
      同函建請臺北市政府警察局交通警察大隊准予免罰結案」。此有抗告人甲○○
      於原審提出附卷之上開函件一份可憑。該函件所指之「同函建請交通大隊准予
      免罰結案」何所指，有何可免罰結案之依據？是否確已免罰結案？如已免罰，
      原審得否再予裁罰？抗告人於原審曾提出該函（見九十二年八月十五日提出之
      補呈狀）為證，原審對該部分於裁定內未為是否採認之論斷，應有再查明之必
      要，爰將原裁定關於該部分之裁罰撤銷，發回由原審再行查明。
    (二)抗告人於九十年三月二十四日上午九時五十分，在臺北市○○路、永安街二十
      二巷口，不依號誌之指示，逕行步行闖越紅燈，自人行穿越道橫越木新路之違
      規事實，業經原審傳訊原舉發人鄭坤員警員到庭結證明確，因原處分機關援引
      之法條款項不符，原審乃撤銷原處分，另為適法之處分；惟查，臺北市政府警
      察局文山分局於九十二年八月五日以北市警文一分交字第○九二六一六三四四
      ○○號、臺北市政府警察局於同年月二十七日以北市警交交字第０九二四０二
      二四八００號函分別致甲○○，均告以該揭舉發單於九十二年七月二十五日已
      向臺北市交通事件裁決所（合署辦公櫃臺）窗口繳納交通違規罰鍰三百六十元
      結案，至於何人繳納罰鍰，本局無從查考等語。有該二函件附於原審卷內可憑
      ；依違反道路交通管理事件統一裁罰基準及處理細則第五十八條第二項規定：
      依本細則第四十八條第一項辦理經繳納罰鍰結案後逾二十日者不得再提出異議
      。查本件抗告人係於九十二年七月二十三日聲明異議，斯時該筆罰鍰尚未繳納
      ，聲明異議仍為法所許，惟原審於九十三年一月二十九日撤銷原處分另為適法
      之裁定，對已結案之處分再為撤銷及另為處分，是否得當，其依據何在？原審
      對此部分亦未為敘明，亦應由本院將該部分撤銷發回原審續查。
    (三)抗告人於九十年十二月九日下午三時五十分，於台北市動物園門口之廣場，不
      依號誌之指示，逕行步行闖越紅燈，自人行穿越道穿越馬路之事實，亦據舉發
      警員楊德華於原審訊問時到庭結證屬實。按動物園附近有多處公車停靠站，動
      物園門口亦設有多處人行穿越道及紅綠燈指示號誌，此為去過臺北市立動物園
      之人均知之事實，前揭舉發警員楊德華結證稱抗告人確有於該處闖越紅燈，應
      可採信。又證人即舉發警員楊德華乃依法執行交通勤務之公務員，其執行公權
      力時，除有證據證明其有違法情事或其品性有顯然之瑕疵外，原則上應推定其
      行為係真正且可信；又其與抗告人素無仇隙，應無故入抗告人有上揭違規事實
      之必要，且楊德華於原審訊問時，並供前具結，擔負如為虛偽證言當受刑法偽
      證重罪處罰之危險。抗告人違規事實之事證明確，無再行傳喚證人廖立仁必要
      。抗告人空言該處並無紅綠燈指示號誌，不足為採。
    (四)至於其他違規部分，均經原審傳訊證人查明屬實，並於原裁定敘明認定之理由
      甚明，抗告人空言否認違規，為無理由，應予駁回。
五、綜上所述，除上開應由本院撤銷發回原審續行查明之部分外，抗告人其餘部分之
    抗告為無理由，應予駁回。
據上論結，應依道路交通案件處理辦法第二十六條、刑事訴訟法第四百十二條、第四
百十三條前段，裁定如主文。
中　　　華　　　民　　　國　　九十三　　年　　　三　　　月　　 三十 　　日
                              台灣高等法院交通法庭
                                  審判長法  官  葉　騰　瑞
                                        法  官  莊　明　彰
                                        法  官  劉　壽　嵩
右正本證明與原本無異。
不得再抗告。
                                        書記官  吳　金　來
中　　　華　　　民　　　國　　九十三　　年　　　三　　　月　　三十一　　日
